臺灣高等法院臺南分院刑事裁定　　　　100年度毒抗字第279號
抗　告　人
即　被　告　洪慈霙
上列抗告人因違反毒品危害防制條例案件，不服臺灣嘉義地方法
院100年度毒聲字第170號中華民國100年7月28日所為之裁定（聲
請案號：臺灣嘉義地方法院檢察署100年度毒偵字第1070 號），
提起抗告，本院裁定如下：
    主  文
抗告駁回。
    理  由
一、本件抗告意旨略以：
  (一)現場所留之東西屬實，當場被告告知所扣之吸食器及玻璃球
    並非被告所屬。因 301室為民宿，並非本人所租賃之地方，
    出入及場合本人未完全得知，如被告當下知道所扣留之證物
    係朋友留下，絕對告之。事後被告同意驗尿是因為被告並未
    使用毒品。整件事過程結束，被告讓南門派出所警員帶回做
    筆錄，所做筆錄屬實，也告知警方被告從過年後一直生病及
    感冒，在三至四個月中斷續在使用感冒藥、住院過及在診所
    拿藥服用。
  (二)被告未施用毒品，也未有毒品前科，甚至沒有讓警方查到被
    告現場使用，雖被告所採之尿液呈陽性反應，檢察官可起訴
    被告，被告亦得要求抗告等語，爰依法提起抗告，請求撤銷
    原裁定。
二、按犯毒品危害防制條例第10條之罪者，檢察官應聲請法院裁
    定，令被告入勒戒處所觀察、勒戒，其期間不得逾二月，同
    條例第20條第1項定有明文。
三、經查，抗告人即被告洪慈霙於民國（下同） 100年6月1日晚
    上11時15分許回溯96小時內某時，在不詳地點，施用第二級
    毒品甲基安非他命之事實，雖為被告於警詢時否認，惟警方
    係於同日晚上9時15分許，執搜索票至嘉義市○區○○路433
    號3樓301室搜索，當場查獲被告並購得吸食器一組、玻璃球
    一個，警方嗣經被告同意採及其尿液送驗，結果呈甲基安非
    他命陽性反應，此有台灣檢驗科技股份有有限公司濫用藥物
    檢驗報告、尿液送驗姓名對照表、搜索扣押筆錄、扣押物品
    目錄表、搜索同意書及扣案之吸食器一組、玻璃球一個可稽
    。
四、至抗告意旨雖以：現場所扣之吸食器及玻璃球並非被告所有
    ；又被告從過年後一直生病及感冒，斷續在使用感冒藥、住
    院即至診所拿藥服用；且被告未施用毒品，也未有毒品前科
    ，甚至沒有讓警方查到被告現場使用云云，惟查：
  (一)按因鑒於毒品對於社會危害甚鉅，是施用或販賣毒品行為，
    早為政府嚴格查緝，且施用毒品之行為，亦為社會所不容，
    且施用毒品者多於隱匿處為之，以逃避追緝，是對於施用毒
    品犯行之認定，除被告確坦承施用毒品犯行，並有其他補強
    證據（如扣案之毒品、吸食器等）以資佐證，通常均多依賴
    科學鑑定之結果（即尿液檢驗報告）以為判定。另按關於服
    用安非他命或海洛因（嗎啡）以外之藥物或飲料者，其尿液
    檢驗結果是否可能有安非他命或海洛因（嗎啡）反應，目前
    常用的尿液安非他命或嗎啡篩檢方式包括酵素免疫分析法、
    薄層色層分析法和放射免疫分析法。在文獻報告中，雖有藥
    品或食物因交叉反應（CROSSREACTION） ，可在尿液測試中
    產生偽陽性（FALSEPOSITIVE） ，即尿液中不含某成分，而
    檢驗顯示含有該成分之現象）之安非他命或嗎啡反應。例如
    在酵素免疫分析法（簡稱EIA）及薄層色層分析法（簡稱TLC
    ）之尿液測試方法中，某些成藥（如減肥藥、解鼻充血藥物
    、感冒藥劑等）中之成分，因與安非他命有類似之作用，而
    產生與安非他命之交叉反應，使尿液測試結果呈偽陽性。但
    利用精密之儀器分析，將可排除偽陽性之可能，目前最常採
    用之確認方法為氣相層析質譜儀，以氣相層析質譜儀作藥物
    及其代謝產物之定性及定量分析，幾乎不會有偽陽性產生，
    業經行政院國軍退除役官兵輔導委員會臺北榮民總醫院83年
    4月7日北總內字第03059號函可參。而法務部調查局87年9
    月29日（87）發技(一)字第87074574號函亦明確說明「尿液毒
    品檢驗如單以免疫分析法篩驗，有可能因交叉反應，而對服
    用毒品或甲基安非他命以外藥物者之尿液產生偽陽性結果（
    不會產生偽陰性結果），然若再以薄層分析法 （TOXILAB）
    檢驗，應可絕除大部分偽陽性問題。惟若能使用較先進之氣
    相層析質譜儀分析法確認，則可完全排除偽陽性之干擾，為
    目前最具公信力的檢驗方法」。
  (二)查抗告人於100年 6月1日23時15分為警所採集之尿液，經以
    酵素免疫分析法 （EIA）為初步檢驗及以氣相層析質譜儀法
    （GC／MS）進行確認檢驗，確檢出毒品甲基安非他命陽性反
    應，有臺灣檢驗科技股份有限公司100年6月23日出具之檢驗
    報告附卷可稽（見警卷第 8頁），則依酵素免疫分析法屬免
    疫學分析原理，當其他藥物化學結構相近才可能引起偽陽性
    ；氣相層析質譜儀法則係目前確認藥物篩檢結果時最常採用
    之確認方法，在良好的操作條件下，以氣相層析質譜儀作藥
    物及其代謝物之定性及定量分析，依前揭說明，應無偽陽性
    反應產生之可能，上開檢測結果自屬精確，堪以採信，不論
    抗告人有無服用藥物，均不影響上開鑑驗結果之正確性，應
    無疑義。
  (三)至抗告人以從過年後一直生病及感冒，斷續在使用感冒藥云
    云。然抗告人並未能舉出其服用之感冒藥，以供檢驗是否含
    甲基安非他命成分或可代謝安非他命、甲基安非他命成分，
    況以氣相層析質譜議分析法（GC／MS）檢驗，基本上已可排
    除偽陽性反應情形產生，已如前述，是抗告人前揭辯詞，顯
    非可採。
  (四)基上開檢測，足以證明抗告人於 100年6月1日23時15分許為
    警採尿時回溯前96小時內某時，在不詳地點，以不詳方式施
    用第二級毒品甲基安非他命之犯行，應堪認定。
五、綜上所述，抗告人所辯，經查並非可取。本院經核原審法院
    審酌上開情形，認檢察官之聲請為有理由而裁定抗告人應送
    勒戒處所觀察、勒戒，其期間不得逾二月，於法並無不合。
    從而，抗告意旨猶執前詞而提起本件抗告，指摘原裁定不當
    ，為無理由，應予駁回
六、據上論結，應依刑事訴訟法第412條，裁定如主文。
中    華    民    國   100    年    8     月    31    日
                  刑事第五庭    審判長法  官  楊明章
                                      法  官  趙文淵
                                      法  官  蔡美美
以上正本證明與原本無異。
不得再抗告。
                                      書記官  歐貞妙
中    華    民    國   100    年    8     月    31    日